【裁判字號】    94,簡上,629
【裁判日期】    950413
【裁判案由】    債務人異議之訴
【裁判全文】
臺灣臺北地方法院民事判決             94年度簡上字第629號
上   訴   人  丁○○
訴 訟 代理人  戊○○
被    上訴人  乙○○
              甲○○
兼訴訟代理人  丙○○（原名：王玉婷）
上列當事人間債務人異議之訴事件，上訴人對於中華民國九十四
年九月十九日，本院台北簡易庭九十四年度北簡字第二○二八三
號第一審判決提起上訴，本院於中華民國九十四年三月三十日言
詞辯論終結，判決如下：
    主  文
原判決關於撤銷本院九十四年度執字第二一八九九號強制執行程
序，超過自民國八十九年六月十六日起至清償日止，按中央銀行
核定放款利率計算之利息，及按每百元日息壹角計算之違約金部
分，暨該訴訟費用之裁判均廢棄。
上開廢棄部分，被上訴人在第一審之訴駁回。
其餘上訴駁回。
第一、二審訴訟費用由被上訴人負擔十分之三，餘由上訴人負擔
。
    事實及理由
一被上訴人主張：被上訴人之父母王憲次、王李麗真於民國七十
  二年一月二日，擔任連帶債務人，並以被上訴人為連帶保證人
  ，向上訴人借款新臺幣（下同）四十四萬元，嗣王憲次、王李
  麗真屆期未清償上開借款，經臺灣基隆地方法院七十二年度訴
  字第六一二號確定判決，命王憲次、王李麗真、被上訴人應連
  帶給付上訴人四十四萬元，及自七十二年九月二十三日起至清
  償日止，按中央銀行核定放款利率計算之利息，及按每百元日
  息一角計算之違約金。嗣上訴人持上開判決聲請本院以九十四
  年度執字第二一八九九號強制執行事件，執行被上訴人之財產
  ，惟上訴人之借款債權已罹於十五年之消滅時效，利息、違約
  金債權亦已罹於五年消滅時效，被上訴人自得拒絕給付，並依
  強制執行法第十四條規定，請求撤銷上開強制執行程序等語。
  （原審判決本院九十四年度執字第二一八九九號強制執行程序
  ，關於被上訴人應連帶給付自七十二年九月二十三日起至清償
  日止，按中央銀行核定放款利率計算之利息，及按每百元日息
  一角計算之違約金，應予撤銷，並駁回被上訴人其餘之請求）
  。並聲明：上訴駁回。
二上訴人則以：上訴人對王憲次、王李麗真、被上訴人取得前開
  判決，該判決於七十三年六月二十日確定，該借款、利息、違
  約金債權均未罹於消滅時效，被上訴人不得撤銷前開強制執行
  程序，原審判決本院九十四年度執字第二一八九九號強制執行
  程序，關於被上訴人應連帶給付自七十二年九月二十三日起至
  清償日止，按中央銀行核定放款利率計算之利息，及按每百元
  日息一角計算之違約金，應予撤銷，自有違誤，原審判決有關
  利息、違約金債權部分之判決，應予廢棄云云，資為抗辯。並
  聲明：(一)原判決不利於上訴人部分廢棄。(二)上開廢棄部分，被
  上訴人在第一審之訴駁回。
三兩造不爭執之事實：
(一)被上訴人之父母王憲次、王李麗真於七十二年一月二日，擔任
  連帶債務人，並以被上訴人等為連帶保證人，向上訴人借款四
  十四萬元借款，嗣王憲次、王李麗真屆期未清償上開借款，上
  開確定判決，命王憲次、王李麗真、被上訴人應連帶給付上訴
  人四十四萬元，及自七十二年九月二十三日起至清償日止，按
  中央銀行核定放款利率計算之利息，及按每百元日息一角計算
  之違約金，為兩造所不爭執，有該判決、確定證明書在卷可稽
  ，亦經本院調閱上開執行卷宗，查閱屬實。
(二)臺灣基隆地方法院於七十二年十一月三十日為上揭確定判決，
  嗣上訴人於八十七年十一月三十日，持上開確定判決聲請基隆
  地院以八十七年度執字第三二三四號強制執行事件，執行王憲
  次、王李麗真、被上訴人之財產，因執行無效果，臺灣基隆地
  方法院於八十七年十二月二十九日，核發債權憑證予上訴人，
  上訴人復於九十四年六月十五日，持上開債權憑證聲請本院以
  九十四年度執字第二一八九九號強制執行事件，執行被上訴人
  之財產，且上訴人之借款債權請求權並未罹於時效，為兩造所
  不爭執，有債權憑證、執行命令在卷足憑，亦經本院調閱上開
  執行卷宗，查閱屬實。
四兩造爭執之爭點：
  本件兩造爭執之處，即在於系爭利息、違約金債權是否已罹於
  消滅時效？
(一)按利息、不及一年之定期給付債權因五年間不行使而消滅。消
  滅時效因起訴、聲請強制執行而中斷。時效完成後，債務人得
  拒絕給付。民法第一百二十六條、第一百二十九條第一項第三
  款、第二項第五款、第一百四十四條第一項分別定有明文。另
  按遲延利息之請求權，因五年間不行使而消滅，金錢債務之債
  務人給付遲延所應付之違約金，係按一定利率及遲延日數計算
  者，名稱雖與遲延利息異，然實質上仍為賠償債權人因遲延所
  受損害，債權人應同樣按時收取，不因其名稱有異而謂其時效
  之計算應有不同。」（最高法院七十年台上字第三五一一號判
  決意旨參照）。本件系爭借款約定之違約金與利息相同，乃自
  七十二年九月二十三日起至清償日止，按每百元日息一角計算
  之違約金，係按一定利率及遲延日數計算，依上開說明，
  本件違約金債權亦應適用五年之時效。
(二)查上訴人取得前開判決，曾於八十七年十一月三十日，聲請臺
  灣基隆地方法院以八十七年度執字第三二三四號強制執行事件
  ，執行王憲次、王李麗真、被上訴人之財產，因上開債務人無
  財產可供執行，臺灣基隆地方法院於八十七年十二月二十九日
  ，核發債權憑證予上訴人，上訴人復於九十四年六月十五日，
  持上開債權憑證聲請本院以九十四年度執字第二一八九九號強
  制執行事件，執行被上訴人之財產，已如前述，此有聲請狀上
  之本院收文戳附於上開執行卷宗足憑，經調閱屬實，依前揭規
  定，上訴人於八十九年六月十六日以前之利息、違約金債權，
  已因五年不行使而消滅。則被上訴人主張上訴人於八十九年六
  月十六日以前之利息、違約金債權，已罹於消滅時效等語，即
  屬可取，上訴人辯稱上開利息、違約金債權尚未罹於消滅時效
  云云，尚不足取。
(三)末按執行名義成立後，如有消滅或妨礙債權人請求之事由發生
  ，債務人得於強制執行程序終結前，向執行法院對債權人提起
  異議之訴，強制執行法第十四條第一項前段定有明文。本件上
  訴人於八十九年六月十六日以前之利息、違約金債權，已因五
  年不行使而消滅，已如前述，則被上訴人依前開規定，請求本
  院九十四年度執字第二一八九九號強制執行程序，超過自八十
  九年六月十六日起至清償日止，按中央銀行核定放款利率計算
  之利息，及按每百元日息一角計算之違約金部分，應予撤銷，
  自屬有據，其餘請求部分，不應准許。
(四)另利率管理條例已於七十四年十一月二十七日廢止，中央銀行
  已不再核定放款利率，則前開勝訴判決就系爭四十四萬元債權
  ，判命按中央銀行核定放款利率計算之利息，自應適用民法第
  二百零五條規定，以法定利率即年息百分之五計算，附此敘明
  。
五綜上所述，被上訴人主張系爭利息、違約金債權於八十九年六
  月十六日以前之請求權，已罹於消滅時效，為可採，上訴人辯
  稱前開利息、違約金債權均未罹於時效，為不可採。從而，被
  上訴人依強制執行法第十四條第一項前段規定，請求本院九十
  四年度執字第二一八九九號強制執行程序，超過自八十九年六
  月十六日起至清償日止，按中央銀行核定放款利率計算之利息
  ，及按每百元日息一角計算之違約金部分，應予撤銷，洵屬正
  當，應予准許。逾此部分之請求，為無理由，應予駁回。則原
  審就超過上開應准許部分，為上訴人敗訴之判決，自有未洽。
  上訴意旨就此部分指摘原判決不當，求予廢棄改判，為有理由
  。至上開應准許部分，原審判決予以撤銷，核無違誤，上訴論
  旨就此部分，仍執陳詞，指摘原判決不當，求予廢棄，為無理
  由，應駁回其上訴。
六本件事證已臻明確，兩造其餘主張、陳述及所提證據，經審酌
  與本院前揭判斷不生影響，毋庸再予審酌，併此敘明。
七據上論結，本件上訴為一部有理由，一部無理由，依民事訴訟
  法第四百三十六條之一第三項、第四百五十條、第四百四十九
  條第一項、第七十九條、第八十五條第一項前段，判決如主文
  。
中    華    民    國    95    年    4     月    13    日
                   民事第六庭審判長法  官 吳光釗
                                   法  官 曾部倫
                                   法  官 姜悌文
以上正本係照原本作成
如對本判決上訴，須於判決送達後20日內向本院提出上訴狀，同
時表明上訴理由，上訴理由須以適用法規顯有錯誤且所涉及之法
律見解具有原則上之重要性為限，經本院許可後提起第三審上訴
；如已於本判決宣示後送達前提起上訴者，應於判決送達後10日
內補具上訴理由（均須按他造當事人之人數附繕本）。
中    華    民    國    95    年    4     月    18    日
                                   書記官 蔡炎暾


司法院資訊處製作；財團法人民間司法改革基金會備份。
